臺灣高等法院刑事判決　　　　　　　　94年度上訴字第1813號
上　訴　人
即　被　告　甲○○
上列上訴人因毒品危害防制條例案件，不服臺灣板橋地方法院93
年度訴字第830號，中華民國94年5月6日第一審判決（起訴案號
：臺灣板橋地方法院檢察署93年度毒偵字第140號、移送併辦案
號：台灣基隆地方法院檢察署94年毒偵字第727號），提起上訴
，本院判決如下：
    主  文
原判決撤銷。
甲○○連續施用第一級毒品，累犯，處有期徒刑壹年貳月。扣案
之第一級毒品海洛因壹包（淨重零點一公克），沒收銷燬之，注
射針筒伍支，毒品包裝袋壹只（重零點二公克），均沒收。
    事  實
一、甲○○前因竊盜案件，經臺灣臺北地方法院於民國（下同）
    90年2月2日以89年度易字第2697號判處有期徒刑8月，並於9
    0年3月13日撤回上訴確定，嗣於90年11月5日執行完畢。
二、甲○○前另因施用毒品案件，先後2次經原審及臺灣臺北地
    方法院裁定送觀察、勒戒後，因均認無繼續施用毒品之傾向
    ，分別於88年5月12日、89年11月21日觀察、勒戒執行完畢
    釋放，並分別經臺灣板橋地方法院檢察署檢察官於88年5月1
    2日以88年度偵字第11021號、臺灣臺北地方法院檢察署檢察
    官於89年11月13日以89年度毒偵字第3205號不起訴處分確定
    。甲○○復於上開不起訴處分後之5年內再因施用毒品案件
    ，經原審裁定令入戒治處所施以強制戒治，而於92年3月25
    日入所戒治，其後於92年8月6日停止戒治並付保護管束，而
    於93年3月17日保護管束期滿，視為強制戒治期滿（按：該
    案罪刑部分尚未判決，且該案係施用第二級毒品安非他命，
    與本件並無連續犯之問題）。詎甲○○猶不知悔改，竟又基
    於施用第一級毒品海洛因之概括犯意，於上開89年11月21日
    觀察、勒戒執行完畢釋放後之5年內即自92年12月24日上午1
    0時許起至94年2月23日晚上8時許止，在其臺北縣樹林市○
    ○路○段75巷12之18號住處及基隆市○○區○○街476之5號1
    0樓租屋處，以注射針筒注射海洛因之方式，約1星期即注射
    海洛因1次，連續多次施用第一級毒品海洛因。甲○○嗣於9
    2年12月24日下午2時5分許，在臺北縣板橋市○○路○段77巷
    口前，因另犯竊盜案件，為警當場逮捕，並經採集其尿液送
    驗而查獲上情；其另於94年2月24日下午4時許，因警在其上
    開基隆市○○區○○街476之5號10樓租屋處執行搜索勤務，
    又發現其涉嫌施用毒品，並扣得海洛因一包（毛重0.3公克
    、淨重0.1公克）及注射針筒5支（另扣得安非他命一包及安
    非他命吸食器2組及玻璃球13個，送另案併辦）。
三、案經臺北縣政府警察局板橋分局報告臺灣板橋地方法院檢察
    署檢察官偵查起訴及臺灣基隆地方法院檢察署檢察官移送本
    院併案審理（該署94年毒偵字第727號）。
    理  由
一、訊據上訴人即被告甲○○對於前揭犯罪事實均坦承不諱，並
    查：
  (一)被告前因施用毒品案件，先後2次經原審及臺灣臺北地方法
    院裁定送觀察、勒戒後，因均認無繼續施用毒品之傾向，分
    別於88年5月12日、89年11月21日觀察、勒戒執行完畢釋放
    ，並分別經臺灣板橋地方法院檢察署檢察官於88年5月12日
    以88年度偵字第11021號、臺灣臺北地方法院檢察署檢察官
    於89年11月13日以89年度毒偵字第3205號不起訴處分確定。
    被告復於上開不起訴處分後之5年內再因施用毒品案件，經
    原審裁定令入戒治處所施以強制戒治，而於92年3月25日入
    所戒治，其後於92年8月6日停止戒治並付保護管束，而於93
    年3月17日保護管束期滿，視為強制戒治期滿（按：該案罪
    刑部分尚未判決，且該案係施用第二級毒品安非他命，與本
    件並無連續犯之問題）之事實，有本院被告全國前案紀錄表
    1份在卷可按。是被告於涉本案之前，業曾多次犯有施用毒
    品，並觀察、勒戒執行完畢。
  (二)次查，經警將被告遭查獲時所採集之尿液送驗結果，係呈嗎
    啡陽性反應，此有警方偵辦毒品危害防制條例案被移送人姓
    名及代碼對照表、台灣檢驗科技股份有限公司93年2月2日編
    號CH/2004/10391號濫用藥物尿液檢驗報告各1份在卷可稽。
    94年2月24日再被查獲時復有海洛因一包、注射針筒五支扣
    案可佐，經初步檢驗扣案之被告所有之白粉就是海洛因，此
    有台北市政府警察局信義分局「毒品初步鑑驗報告單」一紙
    在卷可查，其尿液送驗結果亦呈嗎啡陽性反應，復有台灣尖
    端先進生技醫藥股份有限公司94年3月4日濫用藥物檢驗報告
    一紙在卷可稽。又查：
    (1)海洛因施用入人體後水解還原成嗎啡，再循嗎啡之代謝方
      式排出體外，業據行政院衛生署藥物食品檢驗局以73藥檢
      壹字第030221號函說明綦詳，且尿液中能否驗出嗎啡陽性
      反應，與其投與量、投與途徑、採尿時間、個人體質及檢
      測方法之靈敏度有關，國外曾有文獻報導注射六毫克之海
      洛因鹽酸鹽，其代謝物嗎啡之平均可檢出時限約為26小時
      ，亦經行政院衛生署藥物食品檢驗局於81年9月8日以（81
      ）藥檢壹字第8114885號函釋明在案。
    (2)再者，前揭尿液檢驗報告載明係以ＧＣ／ＭＳ（即氣相層
      析質譜儀分析法）方法作為確認檢驗之方式，而該方法之
      原理係檢品經氣化後，通過層析管分離純化，再將純化後
      之成分循序送入質譜儀做個別鑑定。因質譜儀所測定之圖
      譜，在化學上被公認具有指紋特性，故可據以完全判定該
      檢品係為何種化合物。職是，台北榮民總醫院即認為若以
      氣相層析質譜儀（ＧＣ／ＭＳ）作藥物及其代謝產物之定
      性及定量分析，幾乎不會有偽陽性反應產生，此經該院於
      83年4月7日以83北總內字第3059號函釋明在案。
    (3)準此而論，被告之尿液經以氣相層析質譜儀分析法檢驗，
      既係呈嗎啡陽性反應，顯見被告應有在前揭犯罪時間施用
      第一級毒品海洛因之行為甚明。
  (三)綜上所述，被告前曾多次犯施用毒品，且於前揭89年觀察、
    勒戒執行完畢釋放後，5年內再犯本件施用第一級毒品海洛
    因，事證應屬明確，其犯行應堪認定。
二、查海洛因係屬毒品危害防制條例第2條第2項第1款所規定之
    第一級毒品，核被告所為，係犯毒品危害防制條例第10條第
    1項施用第一級毒品罪。被告持有毒品，復進而施用，其持
    有毒品之低度行為，為施用毒品之高度行為所吸收，不另論
    罪。被告先後多次施用第一級毒品海洛因之犯行，時間緊接
    ，所犯構成要件相同，顯係基於概括犯意為之，為連續犯，
    依刑法第56條規定，以一罪論，並加重其刑。至公訴意旨固
    僅論及被告於92年12月24日上午10時許（即起訴書所載92年
    12月24日下午4時30分許採尿前回溯96小時內之某時）之施
    用第一級毒品海洛因之犯罪事實，漏未論及該日以後被告其
    餘連續施用毒品之犯罪事實，惟二者間有連續犯之裁判上一
    罪關係，已如前述，該漏未論及之部分應為起訴效力所及，
    自應併予審判。被告前因竊盜案件，經臺灣臺北地方法院於
    90 年2月2日以89年度易字第2697號判處有期徒刑8月，並於
    90 年3月13日撤回上訴確定，嗣於90年11月5日執行完畢，
    此有前揭前科資料在卷足憑。被告受有期徒刑執行完畢，於
    5年以內再犯本件最重本刑為有期徒刑以上之罪，為累犯，
    應依刑法第47 條規定，加重其刑，並依刑法第70條規定，
    遞加重之。
三、原審對被告論罪科刑，固非無見。惟查，原審對於未起訴之
    被告其餘施用毒品之犯罪事實，以具有連續犯之裁判上一罪
    關係，為起訴效力所及，依法併予審判（即台灣基隆地方法
    院檢察署移送併辦部分），固屬有據，惟關於最後被查獲時
    94 年2月24日查扣之毒品海洛因一包及注射針筒五支漏未論
    及，並予以宣告沒收或銷燬，容有未洽。被告上訴請求從輕
    而指摘原判決不當，固無理由，惟原判決既有上開可議而無
    可維持，自應予以撤銷改判。爰審酌被告施用毒品，足以戕
    害其身心，滋生其他犯罪，惡化治安，嚴重損及公益，且被
    告前曾多次犯施用毒品，復經2次之觀察勒戒與1次之強制戒
    治，其竟再為
    本件施用毒品犯行，顯見其不思悔改，自制力不佳；惟另考
    量被告於犯後尚能坦承犯行，而其施用毒品行為本質上係屬
    自我戕害行為，反社會性之程度應屬較低等一切情狀，仍照
    原判決量處如主文第二項所示之刑。扣案之第一級毒品海洛
    因（淨重0. 1公克），應依毒品危害防制條例第18條第1項
    前段之規定，沒收銷燬之。
    又注射針筒5支，包裝袋1只，為被告所有供其犯罪所用之物
    ，爰依刑法第38條第1項第2款之規定宣告沒收之。
四、被告經合法傳喚，無正當理由不到庭，爰不待其陳述，逕行
    判決。
據上論斷，應依刑事訴訟法第369條第1項前段、第364條、第299
條第1項前段、第371條，毒品危害防治條例第10條第1項、第18
條第1項前段，刑法第11條前段、第56條、第47條、第38條第1項
第2款，判決如主文。
本案經檢察官田炳麟到庭執行職務。
中　　華　　民　　國　　94　　年　　7　　月　　15　　日
　　　　　　　　　刑事第十三庭  審判長法　官  劉景星
                                      法  官  李春地
                                      法  官  陳志洋
以上正本證明與原本無異。
如不服本判決，應於收受送達後十日內向本院提出上訴書狀，其
未敘述上訴之理由者並得於提起上訴後十日內向本院補提理由書
（均須按他造當事人之人數附繕本）。
                                      書記官  王韻雅
中　　華　　民　　國　　94　　年　　7 　　月　　20　　日
附錄：本案論罪科刑法條全文
毒品危害防制條例第10條
施用第一級毒品者，處6月以上5年以下有期徒刑。
施用第二級毒品者，處3年以下有期徒刑。
